臺灣宜蘭地方法院刑事判決　　　　　　　 95年度易字第411號
公　訴　人　臺灣宜蘭地方法院檢察署檢察官
被　　　告　甲○○
上列被告因竊盜案件，經檢察官提起公訴（95年度偵字第3370號
），本院判決如下：
    主  文
甲○○無罪。
    理  由
一、公訴意旨略以：被告甲○○意圖為自己不法所有，於民國95
    年4月30日前之某時許，駕駛車牌號碼不詳之貨車，在宜蘭
    縣礁溪鄉○○村○○路24之2號乙○○所經營之土虱魚養殖
    池處，徒手竊取乙○○所有置於此處以白漆標示著「莊」字
    之塑膠桶子及木製蓋子各40個，得手後，即駕駛此一貨車載
    運此等塑膠桶及木製蓋子離去。嗣於95年5月間某日，因販
    賣土虱魚予餐廳業者丙○○，遂駕駛貨車將此等裝有土虱魚
    之塑膠桶載運至宜蘭縣冬山鄉○○路227巷15號之丙○○住
    處，將土虱魚交與丙○○後，即將此等塑膠桶共計7個放置
    在不知情之丙○○住處。嗣因乙○○於95年4月30日上午7時
    許，發現上開物品失竊而報警，為警同年8月9日中午12時20
    分許，在上開丙○○住處，扣得此等塑膠桶共計7個。因認
    被告涉有刑法第320條第1項竊盜罪嫌。
二、本件公訴人認被告涉有上揭犯罪，係以被害人乙○○所有之
    塑膠桶子及木製蓋子遺失後，於案外人丙○○處查獲乙○○
    所有之塑膠桶子及木製蓋子各7個，而循線得知案外人丙○○上開塑膠桶子及木製蓋子係由被告出售土虱魚時作為裝載
    容器之用，為其主要論據。訊據被告固坦承有以乙○○之塑
    膠桶子裝載魚貨出售予案外人丙○○等情不諱，惟堅詞否認
    有竊盜犯行，並辯稱：之前與乙○○有生意的往來，乙○○
    賣伊土虱魚，裝土虱魚的桶子就換來換去，伊一次大約買40
    桶的魚，由於伊總共有70個桶子，可能其中有乙○○換回來
    的桶子，之後伊有養魚，有賣魚給丙○○已經2、3年，而1
    次賣丙○○10桶魚，可能是拿到乙○○的桶子去裝魚，由於
    經營土虱魚的買賣，大家的桶子都是一樣的，買的時候只要
    桶子交換就可以，只是大家持有桶子的數量都不會變等語。
三、按犯罪事實應依證據認定之，無證據不得認定其犯罪事實；
    另不能證明被告犯罪者，應諭知無罪之判決，刑事訴訟法第
    154條第2項、第301條第1項分別定有明文。又刑事訴訟法上
    認定犯罪事實所憑之證據，雖不以直接證據為限，間接證據
    亦包括在內，然而無論直接證據或間接證據，其為訴訟上之
    證明，須於通常一般之人均不致有所懷疑，而得確信其為真
    實之程度者，始得據為有罪之認定，惟採用間接證據時，必
    其所成立之證據，在直接關係上，雖僅足以證明他項事實，
    而採此他項事實，本於推理之作用，足以證明待證事項者，
    方為合法，若係憑空之推想，則尚非間接證據，且如未發現
    相當證據，或證據不足以證明，自不能以推測或擬制之方法
    ，以為裁判之基礎，最高法院分別著有76年台上字第4986號
    、32年上字第67號、40年台上字第86號判例可資參照。
四、經查：被告前以被害人乙○○所有之塑膠桶裝載魚貨出售予
    案外人丙○○一節，固為被告自承在卷，並據丙○○於警訊
    及偵查中證述在卷（參見警卷第7、8頁95年8月9日警訊筆錄
    ，偵查卷第12頁95年10月13日偵訊筆錄）。另被害人乙○○
    前於警訊、及偵查中，對於其於95年4 月30日前某時，遺失
    塑膠桶子及木製蓋子均證述明確（參見警卷第2頁至第6頁95
    年6月11日、95年6月27日警訊筆錄、偵卷第13頁95年10月13
    日偵訊筆錄），惟其與被告間是否有買賣魚貨之生意往來，
    被害人乙○○於本院審理結證稱：於92到93年間當時被告沒
    有養魚，所以向伊買土虱魚，生意往來約1年多，之後被告
    到花蓮養魚，就沒有再向伊買魚，伊賣土虱魚給被告的時候
    ，不會連同桶子及蓋子一起賣，但有時被告自己帶桶子來裝
    ，如果桶子裝不夠，可能就是被告的工人把伊的桶子拿去裝
    而帶回去，而於交易期間這種情形很多次，於95年4月30日
    那天，伊要去抓魚，前一天看桶子都在，但發現桶子都不見
    了，所以才去找，伊在冬山丙○○那邊找到7個桶子，丙○○說是被告賣魚給他放在那邊，於95年5月2日有去花蓮找過
    被告，因為想被告之前向伊買魚，會不會在被告那邊有伊的
    桶子，而在被告家裡看到伊的桶子，應該有幾十個，伊有問
    被告桶子為何在那裡，被告是說別人給的，伊不確定桶子是
    別人偷給被告，或是被告以前向買魚桶子不夠拿走的等語（
    參見本院96年4月18日審判筆錄）。依被害人乙○○上開證
    述，被告前與其有魚貨生意之往來，而於被告派遣工人前往
    被害人處裝載魚貨時，於桶子不夠時，或有使用被害人桶子
    裝載魚貨之情形，則被告處留有被害人之桶子，自屬合情。
    參以被告所稱土虱魚買賣時，買賣雙方間互有交換桶子以裝
    載魚貨等語，核與被告與案外人丙○○之買賣中，被告出售
    予案外人丙○○魚貨後，亦將裝載魚貨桶子留於丙○○處之
    情形相符，則被告所辯尚非無稽。再以本院質之被害人乙○○「除了被告以外，是否有其他人跟你買魚，但桶子沒有還
    你？」，被害人答稱：「這種情形比較少，因為他們來買都
    很大量，都帶桶子來買。」（參見上開審判筆錄），是被害
    人確有因買賣魚貨而將裝載桶子一併交付買方而未索回之情
    形。綜上所述，本件被告持有被害人之塑膠桶子、木製蓋子
    之原因，或有因買賣關係而持有之可能，依罪疑惟輕之原則
    ，尚難認被告有公訴人所指之竊盜犯行。此外又查無任何積
    極證據，足認被告確有本件竊盜犯行，不能證明被告犯罪，
    依法應諭知無罪之判決。
據上論斷，應依刑事訴訟法第301條第1項，判決如主文。
本案經檢察官吳廣莉到庭執行職務
中　　華　　民　　國　　96　　年　　5 　　月　　2 　　日
                  刑事第四庭  審判長法  官  謝佩玲
                            　  　　法　官  蘇錦秀
                            　　  　法　官  辜漢忠
以上正本證明與原本無異。
如不服本判決應於收受本判決後10日內向本院提出上訴書狀，其
未敘述上訴理由者，並得於提起上訴後10日內向本院補提理由書
狀(均須按他造當事人之人數附繕本)「切勿逕送上級法院」。
                                    書記官  許麗汝
中　　華　　民　　國　　96　　年　　5 　　月　　3 　　日
